【裁判字號】    95,重上,178
【裁判日期】    950711
【裁判案由】    返還消費借貸款
【裁判全文】
臺灣高等法院民事判決                 95年度重上字第178號
上  訴  人  丙○○
            丁○○
            甲○○
共      同
訴訟代理人  陳舜銘律師
被 上訴 人  華南商業銀行股份有限公司
法定代理人  乙○○
訴訟代理人  戊○○
上列當事人間請求返還消費借貸款事件，上訴人對於中華民國95
年3月1日臺灣新竹地方法院 93年度重訴字第116號第一審判決提
起上訴，經本院於95年6月27日言詞辯論終結，判決如下：
    主  文
上訴駁回。
第二審訴訟費用由上訴人連帶負擔。
    事實及理由
甲、程序方面
一、本件被上訴人之法定代理人，已於民國 95年2月21日由許德
    南變更為乙○○，有該公司95年2月21日人一字第01804號函
    可證。茲據乙○○於同年 5月17日具狀聲明承受訴訟（本院
    卷120-21頁），核無不合，應予准許，合先敘明。
二、上訴人經合法通知，均未於言詞辯論期日到場，核無民事訴
    訟法第 386條各款所列情形，爰依被上訴人之聲請，由其一
    造辯論而為判決。
乙、實體方面
一、被上訴人主張：上訴人丙○○分別於89年8月10日、90年9月
    11日、同年10月16日邀同上訴人丁○○及訴外人邱鏡煇為連
    帶保證人向伊借款各新台幣（下同）300萬元，合計共900萬
    元。嗣前開 3筆借款之期限屆至，經以借新還舊方式多次展
    期續借，丙○○並分別於91年3月29日、4月1日、 4月2日展
    期續借時，另邀同上訴人甲○○擔任前開借款之連帶保證人
    ，而更換原由訴外人邱鏡煇擔任連帶保證人部分，迄前開借
    款期屆至，再經以借新還舊方式多次展期續借。於92年5 月
    9日簽訂3份借據，借款期間分別約定為自92年5月9日起至同
    年8月9日止、92年5月9日起至同年9月11日止、 92年5月9日
    起至同年10月2日止，利息則均約定按年利率4.5 %按月計付
    ，並約定如逾期違約，凡逾期在6個月以內者，按約定利率
    10%，逾期超過6個月者，則按約定利率20%計付違約金。詎
    丙○○於前開借款期限屆至，均未依約清償本金，屢經催討
    均未獲置理，而丁○○、甲○○則為前開借款之連帶保證人
    ，自應就前開債務負連帶清償責任。爰依消費借貸及連帶保
    證之法律關係，求為命上訴人連帶給付900萬元及如附表所
    示之利息、違約金之判決。
二、上訴人丙○○則以：伊雖有於 79年7月19日向被上訴人借款
    300 萬元，並簽訂授信約定書及留存印鑑卡，惟該印鑑章因
    久未使用，現由何人持有已不清楚，至伊前所借之 300萬元
    已如數清償。本件如附表所示之系爭 3筆借款均非伊所借，
    借據上之簽名亦均非伊所簽。而被上訴人復未曾與伊確認系
    爭3筆借款之事宜。該3筆借款應係林宗緒利用與莊榮華熟識
    之交情，冒用伊名義向被上訴人借貸，伊均不知情。是被上
    訴人訴請伊清償該 3筆借款，實無理由。至其前雖有簽訂授
    信約定書，惟關於授信約定書上第10條之約定乃屬定型化契
    約之約定，依民法第247條之1之規定應認該條款有顯失公平
    情形，應屬無效等語資為抗辯。
    上訴人丁○○則以：伊雖有於79年間，擔任丙○○向被上訴
    人借款之連帶保證人，並有簽訂授信約定書，惟並未在系爭
    授信約定書上用印，該印章亦非伊所有。伊並未同意擔任系
    爭3件借款之連帶保證人，就該借款事宜全然未悉，系爭3紙
    借據上之簽名均非伊所簽，被上訴人復未曾對伊為任何對保
    手續，則被上訴人訴請伊應就系爭 3筆借款負連帶清償責任
    ，實無理由等語，資為抗辯。
    上訴人甲○○則以：伊雖有於授信約定書上簽名，並曾提供
    身分證影本、駕駛執照影本及名片等文件交被上訴人收執，
    惟並不知悉當初為何要簽訂授信約定書，且並未同意擔任系
    爭3筆借款之連帶保證人。又該3筆借款之借貸時間，其尚在
    大陸經商，該 3筆借款借據上之簽名均非伊所簽。況被上訴
    人放款業務之核貸過程相當粗率，本件應係被上訴人承辦放
    款業務之疏失等語，資為抗辯。
三、原審為被上訴人全部勝訴之判決（即判命上訴人應連帶給付
    被上訴人 900萬元及如附表所示之利息、違約金），上訴人
    提起上訴，聲明：原判決廢棄；被上訴人在第一審之訴及假
    執行之聲請均駁回。被上訴人則聲明：上訴駁回。
四、被上訴人主張之上開事實，業據其提出與所述相符之借據、
    授信約定書、放款部分本金、利息收回記錄、印鑑卡、上訴
    人丙○○借款明細表、轉帳收入傳票、存款往來明細表、存
    摺類存款取款憑條、放款利息（遲延利息）手續費收入傳票
    、丙○○借款沿革表、授信申請書、上訴人甲○○之身分證
    、駕駛執照、名片及上訴人丙○○之申請書等件（均影本）
    為證（原審卷(一)8-13、60-65、73頁反面、74頁反面、75 頁
    反面、卷(二)32-43、57-70、131-132、165-175頁），至丙○
    ○、甲○○對於前開授信約定書、印鑑卡上之簽名及印文均
    屬真正之情並不爭執，而上訴人丁○○對於確有在授信約定
    書上簽名之事實亦不爭執，惟均另以前揭情詞置辯。是本件
    所應審究者，厥為：(一)被上訴人 79年7月11日之授信約定書
    上，丁○○之印章是否為真正？(二)丙○○是否有邀同丁○○
    、甲○○擔任連帶保證人向被上訴人借貸系爭 3筆款項？茲
    詳述如下：
  (一)被上訴人 79年7月11日之授信約定書上，丁○○之印章為真
    正：
    丁○○對於確有於被上訴人 79年7月11日之授信約定書上簽
    名之情並不爭執，雖另辯稱系爭授信約定書上之印章非其所
    有云云，惟查系爭授信約定書上所蓋用之印章，確為丁○○
    所有，並經丁○○親自交付被上訴人銀行之承辦人員於授信
    約定書及印鑑卡等文件上蓋用後返還，此據證人即丁○○授
    信約定書之承辦人員莊榮華結證稱：關於上訴人丁○○簽訂
    授信約定書事宜係由伊承辦，當初要簽訂授信約定書時，伊
    先與蔡小姐（指上訴人丁○○）約定時間，嗣依約定時間，
    至蔡小姐公園路的公司辦理對保事宜，蔡小姐當場交付印章
    ，伊在授信約定書上蓋完章後，請蔡小姐簽名，蔡小姐知道
    她是要擔任丙○○先生之連帶保證人，當日共簽訂有授信約
    定書、借據及印鑑卡，伊亦有告知蔡小姐借款金額、借款人
    及擔任連帶保證人等事宜，伊與丁○○及丙○○都很熟，均
    是認識多年的好朋友，伊去幫丁○○辦理對保時，丙○○亦
    有在場，伊有清楚告知借款人、連帶保證人以後往來均以授
    信約定書上之印章為準，要好好保存等語綦詳（原審卷(二)15
    5、156頁筆錄），核與丁○○自承在上開授信約定書上親自
    簽名之情節相符。參以，證人莊榮華現雖仍任職在被上訴人
    銀行，與被上訴人銀行間有僱傭關係存在，惟其與丙○○、
    丁○○均為認識數十年之好友，雙方並無何仇隙怨懟，此為
    丙○○所自承（原審卷(二)158頁），衡情，證人莊榮華尚無
    干冒偽證罪責，任意誣陷上訴人丁○○之理，是其前開所證
    內容堪認屬實。則丁○○上開所辯顯係避重就輕之詞，不足
    採信。是以，丁○○之授信約定書及印鑑卡上之印文均屬真
    正等情，堪可認定。
  (二)丙○○確有邀同丁○○、甲○○擔任連帶保證人向被上訴人
    借貸系爭3筆款項：
  1.按借據內印章及作押房契既均屬真正，雖由他人代為立據而
    除有確切反證外，自應推定為本人授權行為（最高法院37年
    上字第8816號判例意旨參照）。又印章由本人或有權使用之
    人蓋用為常態，由無權使用之人蓋用為變態，主張該變態事
    實之當事人，應負舉證責任。經查，丙○○、甲○○對於其
    確有親自在授信約定書及印鑑卡簽名、用印，且其授信約定
    書及印鑑卡所留存之印文確屬真正等情均不爭執。而丁○○
    之授信約定書及印鑑卡上之印文確屬真正等情，已如前述。
    再經原審將上訴人3人所留存之印鑑卡及系爭3紙借據囑託公
    誠鑑定有限公司鑑定其上之印文是否相符，經該公司以透明
    片重疊比對法鑑定結果認為：系爭 3紙借據原本上丙○○、
    丁○○、甲○○ 3人印文與印鑑卡上之印文均相符，亦有公
    誠鑑定有限公司 94年3月25日誠字第940325號鑑定報告在卷
    可稽（原審卷(一)67-80頁）。則系爭3紙借據上之印文確屬真
    正等情，堪可認定。是以，系爭 3紙借據上之印文既均屬真
    正，而上訴人復均未能舉證證明其印章有被盜用之情，揆之
    前揭說明，上開3紙借據上之印文既均屬真正，則系爭3紙借
    據自應推定為真正。
  2.至丙○○雖辯稱：系爭 3筆借款均非伊所借，應係伊弟邱鏡
    煇之妻弟林宗緒夥同被上訴人銀行行員莊榮華冒伊之名貸用
    云云。惟查，系爭 3筆借款確均為丙○○所借，且經多次借
    新還舊展期續借後，現仍積欠本金共 900萬元及如附表所示
    之利息、違約金迄未償還之事實，業據證人即系爭 3筆借款
    之承辦人員蘇鴻枝結證稱：「（問：提示本件 3份借據，有
    何意見？）該 3份借據都是由我承辦，我之前在放款部門，
    本件 3筆借款都是展期借款，辦理手續之程序，我們會請借
    款人拿新的借據給當事人回去簽名、蓋章後，我們再核對印
    章是否與原留存授信約定書上之印章相符，如果確認無誤後
    ，我們才會讓當事人辦理展期，舊的相關資料就交還當事人
    、「（問：在承辦本件借款期間是否見過丙○○？）沒有印
    象，因承辦案件實在太多了，如果印象沒記錯，我曾經見過
    丙○○的太太，她是來繳本件系爭3筆借款之放款利息」等
    語詳實（原審卷(二)150、151頁筆錄）。另證人即系爭3筆借
    款之放款主辦人員溫瓊結證述：「（問：提示3份借據，有
    何意見？）3筆借款均係從79年開始借款，借款人、保證人
    均會在授信約定書上辦理對保手續，縱使對保人無法至銀行
    來，銀行也會派員與當事人確認，並親自辦理對保手續，之
    後對保程序，對保人均須親自核對對保簽章，之後借款與保
    證都會依照他們留存在我們銀行授信約定書上之印文作核章
    動作，無誤後才會放款，我是在80幾年接手放款業務，我是
    依據授信約定書核對印章符合，這3筆借款均係丙○○還款
    又借款，本件3筆借款之連帶保證人丁○○從未更動過，其
    中另一連帶保證人本為邱鏡煇變更為甲○○，本件因主債務
    人、連帶保證人我們都做過徵信動作，所以在我們那邊有留
    存授信約定書，丙○○要再向我們借款時，我們會提供借據
    請他拿回去請連帶保證人填載完畢再拿回借款，所以連帶保
    證人不需要到銀行對保手續，我們只核對授信約定與借據上
    印章是否相符，如相符我們就放款，後來3份借款之連帶保
    證人變更為甲○○，我們就針對甲○○作徵信動作，3筆借
    款我們都是直接撥入丙○○在我們那邊開立之帳戶」、「（
    問：提示3份授信約定書，有何意見？）這3份授信約定書都
    有請本人親自簽名、蓋章，有與本人對保」、「我曾在社交
    場所遇見丙○○，他也曾經謝謝我在放款業務上幫忙」等語
    綦詳（原審卷(一)123-125頁）。證人即丙○○授信約定書之
    另一承辦人員莊黎祥結證稱：「79年間，我是擔任被上訴人
    公司授信業務，當初對保是我到丙○○住所對保，也有請丙
    ○○本人簽名、用印，當時是丙○○先生要借款，但借款金
    額忘記了，剛開始先簽授信約定書，借款部分另外辦理」、
    「（問：授信約定書是否上訴人丙○○親自簽名、用印？）
    是」、「通常借款流程是當事人先填申請書向我們表示要借
    款金額，超過借款權限金額，我們會向總行申請核批，本件
    上訴人借款金額超過權限金額，所以係由總行核准，當事人
    要先填授信約定書、我們做對保確認動作，確認撥款前，我
    們會請當事人填載借據，撥款是直接撥到當事人帳戶」等語
    明確（原審卷(二)153頁筆錄）。經互核大致相符，堪信為真
    實。
  3.又查，系爭 3筆借款均係以借新還舊方式多次展期續借，且
    借款之金額均是直接撥款入丙○○在被上訴人銀行所開設之
    帳戶內，而於各該借款之利息繳付期日前，丙○○均會將應
    繳付之借款利息存入前開帳戶內，俾利被上訴人銀行自該帳
    戶扣款繳付利息，此有丙○○所不爭之上開存款往來明細表
    、被上訴人銀行轉帳收入傳票、存摺類存款取款憑條及放款
    利息、手續費收入傳票等件在卷可憑，亦堪認屬實。第查，
    丙○○復曾去函銀行王經理，函中亦坦承確有向被上訴人銀
    行借貸共900萬元之款項，並懇請被上訴人銀行體諒國內經
    濟不景氣，及其因遭往來廠商倒債，致財務拮据，週轉困難
    之情，期能調降放款利率等語，此並有丙○○所不爭之信函
    影本附卷可徵（見原審卷(二)第175頁）。準此，堪認系爭3筆
    借款確均係丙○○所借無訛。復參以丙○○亦自承：伊係因
    監察院查核申報財產資料，告知伊有系爭3筆借款未列入申
    報情形，伊才知悉系爭3筆借款之事，後來不得已才將系爭3
    筆借款列入財產申報等語（原審卷(二)卷152頁）。倘丙○○
    確未向被上訴人借貸系爭3筆借款，又何須於監察院糾正後
    ，仍即將系爭3筆借款列入財產申報？更足證系爭3筆借款確
    均係丙○○所借。則丙○○抗辯伊對系爭3筆借款之事均不
    知情，非伊所借，應係林宗緒夥同莊榮華冒貸云云，顯非事
    實，無足採信。
  4.丙○○雖又抗辯：兩造授信約定書第10條之約定，業因違反
    民法第 247條之1之規定，應認為無效云云。惟按民法第247
    條之 1係規定：「依照當事人一方預定用於同類契約之條款
    而訂定之契約，為左列各款之約定，按其情形顯失公平者，
    該部分約定無效：一、免除或減輕預定契約條款之當事人之
    責任者。二、加重他方當事人之責任者。三、使他方當事人
    拋棄權利或限制其行使權利者。四、其他於他方當事人有重
    大不利益者」。而所謂定型化契約之條款因違反誠信原則，
    顯失公平，而無效者，係以契約當事人之一方於訂約當時處
    於無從選擇締約對象或無拒絕締約餘地之情形，而簽訂顯然
    不利於己之約定為其要件。且依該條規定，僅顯失公平之條
    款部分之約定規定為無效，並不當然宣告全部契約均無效。
    經查，系爭授信約定書為被上訴人預定用於其銀行同類借款
    契約條款所訂，自屬定型化契約無疑。惟丙○○與被上訴人
    所簽訂之授信約定書第10條係約定：「凡持有貴行發給立約
    人之擔保物收據或保管或立約人印鑑，前往貴行請求返還或
    更換擔保物及其有關文件者，均視為立約人之代理人，貴行
    得准予返還或更換之」，是依前開約定內容並無因此而免除
    或減輕銀行之責任，亦未因此而加重訂約當事人之責任，或
    使訂約當事人拋棄或限制其權利之行使，或有其他重大不利
    益情形，反使訂約當事人可授權代理人持約定印鑑前往銀行
    辦理返還或更換擔保物及其有關文件等事宜，致訂約當事人
    辦理前開事宜更為便捷，亦符合金融實務之慣例，難認有何
    違反誠信原則，顯失公平情形，前開約定內容實難認無效。
    況查，細譯前開授信約定書第10條之約定係指持約定印鑑之
    代理人，前往銀行辦理返還或更換擔保物及有關文件之事宜
    ，惟本件並無請求返還或更換擔保物之情形，而本院亦未援
    引前開約定為認定之依據，則丙○○就此所辯，亦無可取。
  5.至甲○○抗辯：伊雖有簽訂授信約定書，惟伊並不知悉為何
    要簽訂授信約定書云云。然據證人即被上訴人承辦人員鄭素
    華結證稱：關於甲○○授信約定書之簽訂事宜係由伊承辦處
    理的，本件是甲○○親自到被上訴人銀行辦理對保事宜，對
    保的日期就是授信約定書上的日期，依銀行規定保證人要出
    示身分證、印鑑，當天甲○○亦有交付身分證、駕駛執照及
    印章，伊並有當場影印附在本件借款之資料內，伊拿出授信
    約定書請連帶保證人甲○○簽名，一般在處理時，立約人欄
    及對保欄，伊會請客戶親自簽名、蓋章，另留存印鑑章欄格
    子內，伊亦會請客戶親自蓋章，至於其他部分，伊擔心客戶
    印章蓋不清楚，所以經由客戶同意後，由客戶交付印章，伊
    幫忙蓋用，本件情形亦屬相同，甲○○對於伊係要擔任上訴
    人丙○○之連帶保證人事宜，應是非常清楚等語（原審卷(二)
    126頁筆錄）。而甲○○亦自承：其於簽訂授信約定書當日
    確有交付身分證、駕駛執照及名片等語（原審卷(二)180頁筆
    錄），並有甲○○之身分證影本、駕駛執照影本及名片附卷
    可稽（原審卷(二)131、132頁）。且查，甲○○授信約定書簽
    署日期為91年2月7日，而是時甲○○確在國內，並未有出境
    紀錄，此亦有內政部警政署入出境管理局94年11月21日境信
    品字第 09410355690號函所檢附甲○○入出國日期證明書在
    卷可參（原審卷(二) 136-137頁）。依此，足徵證人鄭素華所
    證前情屬實。又據證人莊榮華證述：伊與甲○○很熟，甲○
    ○是丙○○的司機兼秘書，均是認識幾十年朋友了，甲○○
    對於他是系爭 3筆借款之連帶保證人之事非常清楚，而甲○
    ○也曾因另案擔任連帶保證人，致房屋遭銀行查封之事，前
    來詢問銀行是否可撤銷查封事宜等語（原審卷(二) 157頁）。
    再觀之甲○○於簽訂授信約定書當日所提出之名片觀之，其
    上名銜確載明「立法委員丙○○國會辦公室秘書甲○○」，
    而甲○○前確曾擔任丙○○之司機兼秘書，惟期間曾有一段
    時間至大陸發展，現又返國擔任丙○○之司機兼秘書之情，
    亦據丙○○自承無訛（原審卷(二) 158頁），足見證人莊榮華
    所證，堪予採信。復參以，甲○○為45年10月21日出生，於
    簽訂系爭授信約定書是時為45餘歲，已逾不惑之年，且其學
    歷為大專畢業，曾在中油公司擔任巡管員，此為其所自承，
    堪認其有一定之學識及社會經驗，佐以是時甲○○為丙○○
    之秘書兼司機，亦見其等關係密切，情誼匪淺，則甲○○就
    其簽訂授信約定書係為擔任丙○○向被上訴人借款之連帶保
    證人乙事，斷無未悉之理，則甲○○前開所辯，顯非可採。
  6.至丁○○、甲○○雖另抗辯：其等並未在系爭 3筆借款之借
    據上簽名，被上訴人復未對其等為對保手續云云。惟按與金
    融機關交易，須使用留在該機關印鑑卡之印鑑，此為眾所週
    知之事實（最高法院79年度台上字第2608號判決參照）。經
    查，系爭 3筆借款均是於屆期後以借新還舊之方式辦理展期
    ，於最初借款時，均有經過對保手續，並簽訂授信約定書，
    留存印鑑卡等情，已詳如前述，而依兩造授信約定書第 2條
    約定：「立約人因名稱、組織、章程內容、印鑑、代表人、
    代表人權限範圍或其他足以影響貴行權益變更情事發生時，
    應即以書面將變更情事通知貴行，並辦妥變更或註銷留存印
    鑑之手續，於未為前項通知及變更或註銷留存印鑑手續前與
    貴行鑑為之交易，立約人均願負其責任，如因而造成貴行損
    害，並負賠償責任」，又丁○○之上開印鑑卡上載明：「逕
    啟者本戶向貴行所為一切往來之印鑑以右列印鑑為憑，即請
    查照存驗為荷」，而依甲○○授信約定書第14條則約定：「
    為便於嗣後立約人與貴行一切受（授）信往來（含立約條之
    保證行為），立約人茲同意，除另有約定外，憑後列留存印
    鑑式樣蓋（簽）於受（授）信契據，即生效力（本條為個別
    商議條款）」，依此，足見丁○○、甲○○業已與被上訴人
    約定將來丁○○、甲○○與被上訴人所簽訂之任何契約，只
    要蓋用丁○○、甲○○所留存之印鑑章，即可發生契約效力
    ，無庸簽名。而查，系爭 3筆債務均係借款屆期後，以借新
    還舊方式展延，原債務均仍未消滅，又系爭 3筆借據上之印
    文確與上訴人 3人授信約定書及印鑑卡上之印文核屬相符等
    情，亦如前所述，依前開約定，兩造顯已成立保證契約。則
    丁○○、甲○○依前開授信約定書上之保證條款，仍應就丙
    ○○之系爭 3筆借款負連帶保證之責任至明。是丁○○、甲
    ○○前開所辯其等並未在系爭 3筆借款之借據上簽名，毋庸
    就系爭 3筆借款負連帶保證責任云云，即非可採。
  7.按對保並非保證契約之成立或生效要件，其目的係為確保有
    無他人冒用保證人名義為保證行為而已，屬債權人債權確保
    之風險管理問題，是若保證人確有為債務人之債務為保證之
    意思，縱係由他人代理為之，亦不因債權人未履行對保程序
    ，遽認不生保證效力。況對保程序，當面對保固可，依民法
    第3條第2項規定：「如有用印章代簽名者，其簽章與簽名生
    同等效力」，是簽名得以簽章代之，本件丁○○、甲○○依
    前述授信約定書與被上訴人之特別約定，以核對留存印鑑式
    樣之方法，踐行對保程序，此經證人溫瓊、鄭素華、蘇鴻枝
    、莊黎祥及莊榮華等人證述無訛，均詳如前述。此亦符合金
    融界之慣例，殊難謂被上訴人有何輕率或有何營運管理上之
    疏失，則丁○○、甲○○辯稱系爭3筆借款，被上訴人均未
    與其踐行對保程序，顯有重大疏失云云，亦不可採。丙○○
    確有邀同上訴人丁○○、甲○○擔任連帶保證人向被上訴人
    借貸系爭3筆款項，堪可認定，上訴人等前開所辯，均不足
    採，被上訴人上開主張，堪信為真實。
五、按消費借貸者，謂當事人一方移轉金錢或其他代替物之所有
    權於他方，而約定他方以種類、品質、數量相同之物返還之
    契約，民法第474條第1項定有明文；又稱保證者，謂當事人
    約定一方於他方債務人不履行債務時，由其代負履行責任之
    契約，民法第 739條定有明文。另保證債務之所謂連帶，係
    指保證人與主債務人負同一債務，對於債權人各負全部給付
    之責任者而言，此就同法第272條第1項規定連帶債務之文義
    參照觀之甚明，最高法院45年台上字第1426號著有判例可資
    參照。本件丙○○確有邀同丁○○及甲○○擔任連帶保證人
    向被上訴人借貸系爭3筆借款，現仍積欠本金共900萬元及如
    附表所示之利息、違約金迄未清償等情，均詳如前述。從而
    ，被上訴人依消費借貸及連帶保證之法律關係，訴請上訴人
    連帶給付 900萬元及如附表所示之利息及違約金，洵屬正當
    ，應予准許。原審為上訴人敗訴之判決，並依兩造之聲請酌
    定相當擔保金額為准免假執行之宣告，核無違誤，應予維持
    。上訴意旨，仍執陳詞，指摘原判決不當，求予廢棄改判，
    為無理由，其上訴應予駁回。
六、本件事證已臻明確，兩造其餘主張、陳述及所提之證據，經
    審酌後，或與判決結果無涉，或與本件爭點無關，或無礙於
    本院前述之認定，爰不一一論述，又本院既經認定丙○○確
    有邀同上訴人丁○○及甲○○擔任連帶保證人向被上訴人借
    貸系爭 3筆借款，且迄未清償等情，業詳如前述，而證人莊
    榮華就前情亦已於原審證述詳實，則上訴人於本院言詞辯論
    後，具狀聲請傳喚證人邱鏡煇、林宗緒及莊榮華等人，欲證
    明系爭 3筆借款應係林宗緒夥同莊榮華冒用上訴人丙○○之
    名借貸云云，顯與事實不符，核無傳喚調查之必要，附此敘
    明。
據上論結，本件上訴為無理由，依民事訴訟法第463條、第385條
第1項前段、第449條第1項、第78條、第85條第2項前段，判決如
主文。
中    華    民    國    95    年    7     月    11    日
                  民事第十六庭審判長法  官  沈方維
                                    法  官  湯美玉
                                    法  官  王淇梓
正本係照原本作成。
如不服本判決，應於收受送達後20日內向本院提出上訴書狀，其
未表明上訴理由者，應於提出上訴後20日內向本院補提理由書狀
（均須按他造當事人之人數附繕本）上訴時應提出委任律師或具
有律師資格之人之委任狀；委任有律師資格者，另應附具律師資
格證書及釋明委任人與受任人有民事訴訟法第 466條之一第一項
但書或第二項（詳附註）所定關係之釋明文書影本。
中    華    民    國    95    年    7     月    12    日
                                    書記官  吳碧玲
附註：
民事訴訟法第四百六十六條之一（第一項、第二項）：
對於第二審判決上訴，上訴人應委任律師為訴訟代理人。但上訴
人或其他法定代理人具有律師資格者，不在此限。
上訴人之配偶、三親等內之血親、二親等內之姻親，或上訴人為
法人、中央或地方機關時，其所屬專任人員具有律師資格並經法
院認為適當者，亦得為第三審訴訟代理人。


司法院資訊處製作；財團法人民間司法改革基金會備份。
